【裁判字號】    95,簡上,32
【裁判日期】    950404
【裁判案由】    違反商標法等
【裁判全文】
臺灣高雄地方法院刑事判決              95年度簡上字第32號
上  訴  人  臺灣高雄地方法院檢察署檢察官
被      告  乙○○
                      樓
                      樓
被      告  丁○○
上列上訴人因被告等違反商標法等案件，不服本院94年度簡字第
6806號中華民國94年11月30日第一審簡易判決（聲請簡易判決處
刑案號：94年度偵字第22373 號、第22266 號），提起上訴暨移
請併案審理（94年度偵字第25965 號、第26366 號），本院管轄
之第二審合議庭判決如下：
    主  文
原判決撤銷
乙○○明知為未得商標權人同意，於同一商品，使用相同之註冊
商標商品而販賣，處拘役伍拾日，如易科罰金，以佰元折算壹
日。扣案之如附表一所示之物品均沒收。
丁○○連續明知為未得商標權人同意，於同一商品，使用相同之
註冊商標商品而販賣，處有期徒刑陸月，如易科罰金，以佰元
折算壹日。扣案如附表二、三所示之物品均沒收。
    事  實
一、乙○○明知附表一所示香煙外包裝盒上之商標圖樣，係日本
    香煙產業股份有限公司（以下稱日本香煙公司）向我國經濟
    部智慧財產局（以下稱智慧局）申請註冊取得商標專用權，
    並指定使用於香菸商品，且仍在商標專用期間內，竟以意圖
    販賣營利為目的，明知年籍姓名不詳、綽號「黑仔」之成年
    男子（以下稱「黑仔」）所販賣者為未獲前開商標權人同意
    、於同一商品使用相同註冊商標之仿冒香菸，猶於民國94年
    8 月18日8 、9 時許，在國道一號路竹交流道下某處，以每
    條新台幣（以下同）65元之價格，向「黑仔」販入如附表一
    所示仿冒香菸8 箱。嗣於同日16時許，乙○○欲將前開仿冒
    香菸載往高雄市左營區○○○路112 號「南北行」兜售、但
    尚未與該商號負責人丁○○達成合意之際，乃在該址門口當
    場為警查獲，並扣得如附表一所示仿冒香菸8 箱。
二、緣丁○○係南北行之實際負責人。其明知如附表二所示香菸
    外包裝盒上之商標圖樣各係日本香煙公司、瑞士商大衛朵夫
    公司、及臺灣菸酒股份有限公司（以下稱臺灣菸酒公司）等
    分別向智慧局申請註冊取得商標專用權，並指定使用於香菸
    商品，且仍在商標專用期間內，亦均屬未獲前開商標權人同
    意、於同一商品使用相同註冊商標之仿冒商品，竟以意圖營
    利而販賣之概括犯意，自94年8 月間某日起，陸續多次自不
    詳姓名之成年人處，在不詳地點，各以65元至95元不等之價
    格，販入不詳數量之仿冒香菸，再以每條70元至100 元不等
    之價格，連續多次販賣予不詳之人而藉此獲利。嗣於94年8
    月18日16時許，在南北行店內為警查獲上情，並扣得如附表
    二所示之仿冒香菸。
三、詎丁○○於前述時間為警查獲後，亦明知如附表三所示香菸
    及酒類各係日本香煙公司、瑞士商大衛朵夫公司、美商摩利
    士香菸廠、臺灣菸酒公司、與英商聯合蒸餾者及葡萄酒公司
    （以下稱英商聯合公司）等分別向智慧局申請註冊取得商標
    專用權，並指定使用於香菸及酒類等商品，且仍在商標專用
    期間內，亦均屬未獲前開商標權人同意、於同一商品使用相
    同註冊商標之仿冒商品，復承前述販賣仿冒商品之犯意，於
    94年8 月18日16時為警查獲後起至同年9 月20日14時20分前
    某時許，在不詳地點，各以65元至95元不等之價格，自不詳
    姓名之成年人處，販入如附表三所示之仿冒香菸及酒類。嗣
    於尚未對外售出之際、即於94年9 月20日14時20分許，再次
    於南北行內遭警查獲，並扣得如附表三所示之物品。
四、案經內政部警政署保安警察局第三總隊第二大隊報請、及高
    雄縣政府警察局移請台灣高雄地方法院檢察署檢察官偵查起
    訴。
    理  由
壹、本件關於證據能力之意見：
    刑事訴訟法第159 條之2 規定，被告以外之人於檢察事務官
    、司法警察官或司法警察調查中所為之陳述，與審判中不符
    時，其先前之陳述具有較可信之特別情況，且為證明犯罪事
    實存否所必要者，得為證據。觀乎被告丁○○、乙○○二人
    於警詢中所述各情，核與本院審理中所述大抵相符，依前開
    法條意旨，自應逕以渠等於本院審理中所為之證述為認定事
    實之依據，再無引用其警詢中所述之必要。從而被告丁○○
    、乙○○於警詢中所述各節，就自己以外之共同被告而言，
    依法均不具證據能力。
貳、實體部分：
  一、訊之被告丁○○固坦認於前揭時、地有販賣仿冒香菸之犯
      行，惟辯稱：伊並沒有販賣如附表三編號所示之仿冒酒
      類，且員警於94年9 月20日14時20分許所查獲如附表三所
      示之物品，乃係其於94年8 月18日16時為警查獲後，要求
      員警留給伊繼續販賣，二者是同一批仿冒商品云云。另訊
      據被告乙○○雖供認於前揭時、地為警查獲載運如附表一
      所示仿冒香菸前往南北行之事實，惟矢口否認有何販賣仿
      冒香菸犯行，辯以：伊所賣的是過期貨、不知是仿冒香菸
      ，且於案發當日伊尚未與被告丁○○達成交易即遭警查獲
      云云。經查：
    (一)被告丁○○、乙○○二人分別向「黑仔」即予其他不詳姓
      名之人所購入之香菸及酒類，各係日本香煙公司、瑞士商
      大衛朵夫公司、臺灣菸酒公司、美商摩利士香菸廠、與英
      商聯合公司等分別向智慧局申請註冊取得商標專用權，並
      指定使用於香菸及酒類等商品，且仍在商標專用期間內，
      亦均屬未獲前開商標權人同意、於同一商品使用相同註冊
      商標之仿冒商品一節，業有商標註冊證18份、商標查詢資
      料4 紙、新加坡商帝國煙草股份有限公司台灣分公司94年
      9 月13日94年營字第138 號函、94年10月18日94年營字第
      148 號函、傑太日煙國際股份有限公司94年8 月26日JTＺ○
      ○○○○○○○○2 號函、同年9 月30日JTＺ○○○○○○○○○1 號函、台
      灣菸酒公司94年8 月23日台菸酒菸字第0940017901號函、
      台灣菸酒公司內埔菸廠94年9 月26日台菸酒內菸品字第09
      40004141號函、帝亞吉歐有限公司台灣分公司傳真信函暨
      所附台灣菸酒股份有限公司酒研究所化驗報告書、菲利普
      莫里斯台灣分公司94年10月11日函、香港商浤豐洋酒有限
      公司台北分公司94年10月18日函各1 件在卷可稽，是此部
      分之事實要屬無訛，應堪採信。又本件業據被告丁○○先
      後於警詢及本院審理中自承以每條70元至100 元不等之價
      格，連續販賣予不特定之人等情不諱，並有扣案如附表二
      所示仿冒香菸可資佐證，足徵被告丁○○此部分自白核與
      事實相符，應堪採信。再者，被告乙○○前於94年8 月18
      日16時許為警查獲之際，雖載運如附表一所示仿冒香菸前
      往南北行，並先後搬運仿冒香菸2 箱進入南北行，擬出售
      予被告丁○○，然是時被告丁○○因外出購物而未在南北
      行店內，直至員警開始執行搜索後、經過相當時間後，方
      始返抵南北行之情，亦經證人即員警甲○○到庭證述綦詳
      ，且據被告丁○○、乙○○各以證人身份供證上情屬實，
      故本件案發當時被告丁○○、乙○○二人尚未達成合意買
      賣附表一所示仿冒香菸之情事，亦堪認定。
    (二)本件固據被告丁○○迭以前詞置辯。然業據證人即員警甲
      ○○到庭具結證稱：94年8 月18日查獲當天已查扣全部私
      菸，亦從未應被告丁○○之要求而留下任何私煙、私酒供
      其繼續販賣等情屬實。另經證人即員警丙○○亦於本院審
      理中證述查獲如附表三編號所示仿冒酒類係擺在收銀櫃
      臺旁的鐵架、由下往上算第二層等語綦詳，復參以警卷第
      43頁編號3 現場查獲照片所示，前開仿冒酒類確係擺置於
      貨品展示鐵架之情無訛。是以被告丁○○既將該等仿冒酒
      類擺置於櫃臺旁、可隨手任意取得之鐵架上，更將之陳列
      於明顯位置，足見其於遭警查獲當時確有對外展示並販賣
      附表三編號所示仿冒酒類之意。是以被告丁○○前揭所
      辯各節，俱無足採。
    (三)又被告乙○○雖辯以伊不知所購入之香菸是仿冒、以為是
      過期貨云云。然附表一所示之七星牌香菸經鑑定結果俱屬
      仿冒香菸一節，業如前述。另依菸酒管理法第32條第1 項
      第7 款規定，一般市售香菸須由製造業者或進口業者在直
      接接觸菸之容器上標示有效日期或產製日期，標示產製日
      期者，亦應加註有效期限，故一般購買者當可輕易以目視
      方法辨識該所購買之香菸是否逾越有效期限。再者，香菸
      一旦逾越有效期限，極可能產生明顯霉變、潮損或其他變
      質之情形，並有危害人體健康之虞，是衡諸一般社會常情
      ，此等過期香菸勢將由香菸製造或進口業者自行收回或銷
      毀，要無任意流出市面販賣之可能。查本件被告乙○○僅
      知悉交易對象為綽號「黑仔」之人，對其真實姓名、年籍
      或相關背景等個人資料均無所悉，即貿然以遠低於市價之
      價格，購入如附表一所示香菸數量高達8 箱，是其主觀上
      對於該等香菸並非透過合法來源授權而取得之商品一節，
      應有相當之認識。且被告乙○○於購入前開香菸之際，全
      然未予辨識該等香菸外觀包裝所示有效日期，即空言辯稱
      以為是過期香菸云云，亦與常情有悖，是其前揭所辯云云
      ，要屬臨訟卸責之詞，自非可採。
    (四)按所謂販賣行為，並不以販入之後復行賣出為要件，祇要
      以營利為目的，將禁藥購入或賣出，有一於此，其犯罪即
      為完成，最高法院67年台上字第2500號著有判例可資參照
      。本件業據被告乙○○自承於94年8 月18日當天上午8 、
      9 時許購入附表一所示仿冒香菸8 箱後，準備要載到南北
      行販賣牟利，足認被告乙○○確係以營利目的而購入附表
      一所示仿冒香菸之情無訛。另被告丁○○亦係基於對外販
      賣仿冒香菸、酒類而藉此營利之犯意，於94年8 月18日16
      時為警查獲後起至同年9 月20日14時20分前某時許，販入
      如附表三所示之香菸及酒類，是縱被告丁○○、乙○○分
      別販入附表一、三所示物品、均未及出售之際即遭警查獲
      ，揆諸前揭說明，仍屬犯罪既遂。
    (五)綜前所述，本件事證明確，被告丁○○、乙○○二人前揭
      犯行至堪認定，均應依法論科。
  二、核被告丁○○、乙○○所為，均係違反商標法第82條、第
      81條第1 款明知為未得商標權人同意，於同一商品，使用
      相同於他人註冊商標之圖樣之商品而販賣罪。被告丁○○
      意圖販賣而陳列使用與他人相同註冊商標商品之低度行為
      ，應為販賣之高度行為所吸收，不另論罪。又被告丁○○
      同時販賣如附表二、三所示物品之行為，係同時侵害數個
      商標專用權人之法益，乃一行為觸犯數罪名，為同種想像
      競合犯，應依刑法第55條規定從一重處斷。另被告丁○○
      前後販賣仿冒商品犯行，時間緊接，方法相同，所犯係構
      成要件相同之罪名，顯係基於概括犯意反覆為之，應依連
      續犯之規定論以一罪，並依法加重其刑。原審以被告罪證
      明確，予以論罪科刑，固非無見。惟查：(一)本件業據被告
      乙○○於審理中自承係於94年8 月18日8 、9 時許，在國
      道一號路竹交流道下某處，向「黑仔」購入附表一所示仿
      冒香菸，並於同日下午載往南北行，擬出售予被告丁○○
      ，並無對外陳列販賣之舉，業如前述，惟原審未加詳查，
      逕予引用簡易判決處刑書之記載，僅認定被告乙○○於「
      94年間某日」購入該等販賣香菸，並未詳載渠等前述交易
      時間、地點，自有疏漏；(二)被告丁○○、乙○○二人尚未
      達成購買附表一所示仿冒香菸之合意、即為警查獲一節，
      已如前述，原審引用聲請簡易判決處刑書之記載，誤認被
      告丁○○曾向被告乙○○購買仿冒香菸云云，即有未洽；
      (三)扣案如附表二、三所示之大衛杜夫牌及萬寶路牌香菸，
      分別屬於瑞士商大衛朵夫公司、與美商摩利士香菸廠取得
      商標專用權之商品，原審判決援用聲請簡易判決處刑書之
      記載，誤認前開菸品商標權人各係新加坡帝國煙草股份有
      限公司、及瑞士商菲力普莫里斯股份有限公司云云，亦有
      不當；(四)扣案如附表三所示之仿冒商品，均係被告丁○○
      意圖販賣營利，自94年8 月18日16時為警查獲後起至同年
      9 月20日14時20分前某時許，在不詳地點，各以65元至95
      元不等之價格，自不詳姓名之成年人處販入，原審漏未詳
      載被告丁○○此部分犯行之主觀犯意與犯罪時間、地點，
      自有失當；(五)被告丁○○除自94年8 月間某日起，陸續多
      次販入不詳數量之仿冒香菸外，更以每條70元至100 元不
      等之價格，連續多次販賣予不詳之人而藉此獲利之情，已
      如前述，從而被告丁○○於94年8 月18日第一次為警查獲
      之前所販入仿冒香菸之數量，應遠較附表二所示者為多，
      而附表二所示仿冒香菸當係被告丁○○連續對外販售予不
      特定人後所剩餘之仿冒商品，原審未見及此，僅認定被告
      丁○○意圖營利而販入如附表二所示仿冒香菸，亦有未合
      ；(六)附表一所示仿冒香菸其商標專用權人俱為日本香菸公
      司，從而被告乙○○所為僅係侵害日本香菸公司之商標專
      用權，並未侵害其他多數商標權人之法益，原審誤認被告
      乙○○所為應係構成想像競合犯云云，於法自有未洽；又
      被告丁○○意圖販賣而陳列使用與他人相同註冊商標商品
      之舉，應為販賣之高度行為所吸收，原審亦疏未論及至此
      ，亦有疏漏；(七)被告丁○○雖分別於94年8 月18日、同年
      9 月20日為警查獲販賣白色大衛杜夫香菸30條、長壽尊爵
      香菸圓角包淡煙54條、長壽黃軟包香煙24條、及白色萬寶
      路香菸230 包，然前開香菸經送請鑑定結果均認定為真品
      之情，有前開卷附新加坡商帝國煙草股份有限公司台灣分
      公司94年9 月13日94年營字第138 號函、台灣菸酒公司94
      年8 月23日台菸酒菸字第09400179 01 號函、菲利普莫里
      斯台灣分公司94年10月11日函、及本院公務電話記錄各1
      件可證，是被告此部分犯行依法要屬不罰，自應不另為無
      罪之諭知（詳後述），原判決就前述白色大衛杜夫香菸30
      條、白色萬寶路香菸230 包部分誤為被告丁○○有罪之認
      定，另就長壽尊爵香菸圓角包淡煙54條、長壽黃軟包香煙
      24條、部分雖未認定被告丁○○成立犯罪，然僅為不予沒
      收之說明，漏未依法不另為無罪之諭知，均有未洽。綜此
      以觀，本件檢察官以原審量刑過輕為由提起本件上訴，雖
      無理由，然原判決既有上述可議之處，自應由本院撤銷改
      判。
  三、爰審酌商標具有辨識商品來源之功用，且企業者通常經過
      相當時間並投入大量資金於商品之行銷及品質之改良，始
      得使該商標具有代表一定品質之效，被告為貪圖小利，販
      賣品質低劣之仿冒品，對商標專用權人潛在市場利益造成
      侵害非小，有礙公平交易秩序，惟念其素行良好，並參以
      被告二人所販賣仿冒商標之商品數量、價值俱屬，及被告
      丁○○犯罪後尚能坦認部分犯行、另被告乙○○則猶飾詞
      狡辯、難見悔意等一切情狀，分別量處如主文所示之刑，
      並均諭知易科罰金之折算標準，以資懲儆。此外，扣案如
      附表一、二、三所示之物品，各係被告乙○○、丁○○犯
      商標法第82條所販賣之物，應依同法第83條規定，不問屬
      於犯人與否，均沒收之。至94年8 月18日所查獲白色大衛
      杜夫香菸30條、長壽尊爵香菸圓角包淡煙54條、長壽黃軟
      包香煙24條、及同年9 月20日查獲之白色萬寶路香菸230
      包等物品，因鑑定結果俱為真品而不成立商標法第82條之
      罪（詳後述），依法自不應宣告沒收，併此敘明。
  四、另查，台灣高雄地方法院檢察署檢察官移請併辦部分（94
      年度偵字第25965 號、第26366 號），核與前揭已起訴部
      分為同一事實；另被告丁○○除聲請簡易判決處刑書所載
      犯罪事實外，其餘連續販賣仿冒香菸商品之犯行，雖未據
      公訴人聲請簡易判決處刑，然與前揭已起訴部分有連續犯
      之裁判上一罪關係，均為起訴效力所及，本院自應一併審
      理，附此敘明。
  五、不另為無罪部分：
    (一)公訴意旨另以：被告丁○○就員警於94年8 月18日所查獲
      白色大衛杜夫香菸30條、長壽尊爵香菸圓角包淡煙54條、
      長壽黃軟包香煙24條、及同年9 月20日查獲之白色萬寶路
      香菸230 包此部分事實，亦均涉有前揭販賣仿冒商標商品
      之罪云云。
    (二)按不能證明被告犯罪或行為不罰者，應諭知無罪之判決，
      刑事訴訟法第301 條第1 項定有明文。次按「真正商品平
      行輸入」之進口商，對其輸入之商標專用權人所產銷附有
      商標圖樣之真正商品，苟未為任何加工、改造或變更，逕
      以原裝銷售時，因其商品來源正當，不致使商標專用權人
      或其授權使用者之信譽發生損害，復因可防止市場之獨占
      、攏斷，促使同一商品價格之自由競爭，消費者亦可蒙受
      以合理價格選購之利益，在未違背商標法之立法目的範圍
      內，應認已得商標專用權人之同意為之（最高法院82年度
      台上字第5380號判決意旨參照）。本件被告丁○○雖分別
      於94年8 月18日、同年9 月20日為警查獲販賣白色大衛杜
      夫香菸30條、長壽尊爵香菸圓角包淡煙54條、長壽黃軟包
      香煙24條、及白色萬寶路香菸230 包等物品，然前開香菸
      送請鑑定結果俱為真品之情，有前開卷附新加坡商帝國煙
      草股份有限公司台灣分公司94年9 月13日94年營字第138
      號函、台灣菸酒公司94年8 月23日台菸酒菸字第09400179
      01號函、菲利普莫里斯台灣分公司94年10月11日函、及本
      院公務電話記錄各1 件可證。是因該等商品未經任何加工
      、改造或變更，且產品來源正當，當不致使商標專用權人
      或其授權使用者之信譽發生損害，復因可防止市場之獨占
      、壟斷，促使同一商品價格之自由競爭，消費者亦可蒙受
      以合理價格選購之利益，縱未經合法進口管道輸入我國市
      場或未經依法標示或完稅程序，仍與商標法之立法目的無
      悖，因而不具有實質違法性，自未可率以商標法第82條之
      刑責相繩。惟因公訴人認被告丁○○此部分核與前開犯罪
      事實具有實質上一罪關係，遂不另為無罪之諭知，併此敘
      明。
據上論斷，應依刑事訴訟法455 條之1 第1 項、第3 項、第369
條第1 項前段、第364 條、第299 條第1 項前段，商標法第82條
、第83條，刑法第11條、第55條、第56條、第41條第1 項前段，
罰金罰鍰提高標準條例第2 條，判決如主文。
中    華    民    國    95    年     4    月    4     日
                  刑事第四庭  審判長法官 郭玫利
                                    法官 林意芳
                                    法官 陳明呈
以上正本證明與原本無異。
不得上訴。
中    華    民    國    95    年    4     月    7     日
                                  書記官 林明忠
附錄本判決論罪科刑之法條
商標法第81條
未得商標權人或團體商標權人同意，有下列情形之一者，處三年
以下有期徒刑、拘役或科或併科新臺幣二十萬元以下罰金：
  一、於同一商品或服務，使用相同之註冊商標或團體商標者。
  二、於類似之商品或服務，使用相同之註冊商標或團體商標，
      有致相關消費者混淆誤認之虞者。
  三、於同一或類似之商品或服務，使用近似於其註冊商標或團
      體商標之商標，有致相關消費者混淆誤認之虞者。
商標法第82條
明知為前條商品而販賣、意圖販賣而陳列、輸出或輸入者，處一
年以下有期徒刑、拘役或科或併科新臺幣五萬元以下罰金。
附表一：
┌──┬─────────────┬────┐
│編號│     扣案仿冒香煙名稱     │ 數  量 │
├──┼─────────────┼────┤
│  │七星牌「MILD SEVEN」香菸  │400條   │
└──┴─────────────┴────┘
附表二：
┌──┬─────────────┬────┐
│編號│     扣案仿冒香煙名稱     │ 數  量 │
├──┼─────────────┼────┤
│  │七星牌「CHARCOAL FILTER 」│487條   │
│    │香菸                      │        │
├──┼─────────────┼────┤
│  │CASTER牌香菸              │50條    │
├──┼─────────────┼────┤
│  │七星牌「CHARCOAL FILTER   │30條    │
│    │CIGARETTER」香菸          │        │
├──┼─────────────┼────┤
│  │七星牌「MILD SEVEN SELECT │230條   │
│    │」香菸                    │        │
├──┼─────────────┼────┤
│  │大衛杜夫牌黑「DAVIDOFF    │85條    │
│    │CALASSIS」香菸            │        │
├──┼─────────────┼────┤
│  │大衛杜夫牌紅「DAVIDOFF    │110條   │
│    │CALASSIS」香菸            │        │
├──┼─────────────┼────┤
│  │峰牌香菸                  │211條   │
├──┼─────────────┼────┤
│  │新樂園香菸                │210條   │
├──┼─────────────┼────┤
│  │黃長壽香菸（硬、新口味）  │1067條  │
├──┼─────────────┼────┤
│  │白長壽淡菸                │600條   │
├──┼─────────────┼────┤
│  │長壽尊爵香菸              │46條    │
└──┴─────────────┴────┘
附表三：
┌──┬─────────────┬────┐
│編號│    扣案仿冒物品名稱      │ 數  量 │
├──┼─────────────┼────┤
│  │七星牌香菸（黑）          │400包   │
├──┼─────────────┼────┤
│  │七星牌香菸（白）          │5110包  │
├──┼─────────────┼────┤
│  │七星牌「SELECT」香菸      │370包   │
├──┼─────────────┼────┤
│  │CASTER牌香菸              │590包   │
├──┼─────────────┼────┤
│  │白長壽香菸                │400包   │
├──┼─────────────┼────┤
│  │黃長壽香菸                │500包   │
├──┼─────────────┼────┤
│  │大衛杜夫牌香菸（白）      │400包   │
├──┼─────────────┼────┤
│  │大衛杜夫牌香菸（黑）      │300包   │
├──┼─────────────┼────┤
│  │萬寶路牌香菸（藍）        │3000包  │
├──┼─────────────┼────┤
│  │萬寶路牌香菸（紅）        │860包   │
├──┼─────────────┼────┤
│  │約翰走路牌（黑牌）威士忌酒│14瓶    │
└──┴─────────────┴────┘


司法院資訊處製作；財團法人民間司法改革基金會備份。
